【裁判字號】    98,訴,313
【裁判日期】    980310
【裁判案由】    違反毒品危害防制條例
【裁判全文】
臺灣彰化地方法院刑事判決               98年度訴字第313號
公  訴  人  臺灣彰化地方法院檢察署檢察官
被      告  甲○○
上列被告因違反毒品危害防制條例案件，經檢察官提起公訴（九
十八年度毒偵字第八九號），本院認有刑事訴訟法第二百七十三
條之一第一項之情形，而依簡式審判程序審理判決如下：
    主  文
甲○○施用第一級毒品，累犯，處有期徒刑拾月。
    事  實
一、甲○○有違反麻醉藥品管理條例、肅清煙毒條例、電信法、
    毒品危害防制條例、竊盜、侵占等前科，嗣於民國九十一年
    四月間因違反毒品危害防制條例等案件，經本院於九十一年
    八月一日，以九十一年度訴字第六００號判處應執行有期徒
    刑一年確定，入監執行後，於九十三年四月二十九日因縮刑
    期滿執行完畢。又於八十七年九月間，因施用毒品案件，經
    臺灣臺中地方法院以八十七年度訴字第一一三號裁定送觀察
    、勒戒後，認無繼續施用毒品之傾向，而於八十七年十月二
    日釋放，該案並經臺灣臺中地方法院於八十七年九月十九日
    ，以八十七年度訴字第一一三號為免刑之判決；再於九十一
    年三月間，經本院以九十一年度毒聲字第八六四號裁定送觀
    察、勒戒後，認有繼續施用毒品之傾向，再以九十一年度毒
    聲字第一二二四號裁定令入戒治處所施以強制戒治，而於九
    十二年四月二十九日戒治完畢釋放，該案經檢察官起訴，由
    本院以九十一年度訴字第六００號判處應執行有期徒刑一年
    確定；再於九十四年八月間因施用毒品案件，經臺灣高等法
    院臺中分院以九十五年度上訴字第一０一二號判處有期徒刑
    十月確定；於九十五年八月間因施用毒品案件，經臺灣臺中
    地方法院以九十五年度訴字第二八一０號判處有徒刑十一月
    確定；於九十七年五月間因施用毒品案件，經臺灣高等法院
    臺中分院以九十七年度上訴字第二一七四號判處有期徒刑十
    一月確定；於九十七年八月間因施用毒品案件，經本院以九
    十七年度訴字第二六九八號判處有期徒刑八月確定。詎其仍
    不知悔改，復基於施用第一級毒品海洛因之犯意，於九十七
    年十一月十九日九時許，在位於彰化縣芬園鄉○○路○段路
    旁，以將海洛因摻水置入針筒內注射進入體內之方式，施用
    第一級毒品海洛因一次。嗣於九十七年十一月二十日十六時
    二十五分許，因其為毒品列管人口，經其同意後採集其尿液
    送驗，結果呈嗎啡陽性反應，始查悉上情。
二、案經彰化縣警察局彰化分局報請臺灣彰化地方法院檢察署檢
    察官偵查起訴，本院認有刑事訴訟法第二百七十三條之一第
    一項之情形，而改依簡式審判程序審理。
    理    由
一、按除被告所犯為死刑、無期徒刑、最輕本刑為三年以上有期
    徒刑之罪或高等法院管轄第一審案件者外，於前條第1項程
    序進行中，被告先就被訴事實為有罪之陳述時，審判長得告
    知被告簡式審判程序之旨，並聽取當事人、代理人、辯護人
    及輔佐人之意見後，裁定進行簡式審判程序；除簡式審程序
    及簡易程序案件外，第一審應行合議審判，刑事訴訟法第二
    百七十三條之一第一項、第二百八十四條之一分別定有明文
    。本件被告甲○○所涉係死刑、無期徒刑、最輕本刑為三年
    以上有期徒刑之罪罪或高等法院管轄第一審案件以外之罪，
    並於本院行準備程序時就被訴事實為有罪之陳述，本院合議
    庭依前揭規定，經評議結果，裁定改由一名法官獨任行簡式
    審判程序，先予敘明。
二、前揭犯罪事實，業據被告甲○○於本院審理時坦承不諱，且
    其被查獲後為警採集之尿液，經送請詮昕科技股份有限公司
    檢驗結果，呈嗎啡（海洛因施用入人體後，水解還原成嗎啡
    ，再循嗎啡之代謝方式排出體外）陽性反應，有該公司九十
    七年十二月十一日報告編號七Ｂ二九００四九號濫用藥物尿
    液檢驗報告及彰化縣警察局彰化分局委託檢驗尿液代號與真
    實姓名對照認證單、採尿同意書各一份在卷可按，堪信被告
    之自白與事實相符。本件事證明確，被告犯有施用第一級毒
    品海洛因之犯行應堪認定。又被告雖曾自九十七年三月二十
    五日至九十八年一月九日止，每月至行政院衛生署草屯療養
    院接受美沙冬之治療，有該院九十八年二月十九日草療精字
    第０九八００００九０一號函在卷可按，惟其於接受前開治
    療期間，再行施用第一級毒品海洛因，業據被告供明在卷，
    是其一面吸毒、一面求治，自不能依毒品危害防制條例第二
    十一條第二項之規定邀免刑責（最高法院九十八年度台上字
    第一五九號判決意旨參照），併予敘明。
三、又按毒品危害防制條例就施用毒品者，僅限於「初犯」及「
    五年後再犯」二種情形，始應先經觀察、勒戒或強制戒治程
    序。倘被告於五年內已再犯，經依法追訴處罰，縱其第三次
    （或第三次以上）再度施用毒品之時間，在初犯經觀察、勒
    戒或強制戒治執行完畢釋放五年以後，已不合於「五年後再
    犯」之規定，且因已於「五年內再犯」，顯見其再犯率甚高
    ，原實施觀察、勒戒或強制戒治，已無法收其實效，即應依
    毒品危害防制條例第十條處罰（參照最高法院九十五年度第
    七次刑事庭會議決議、九十七年度第五次刑事庭會議決議意
    旨）。查本件被告曾於八十七年九月間，因施用毒品案件，
    經臺灣臺中地方法院以八十七年度訴字第一一三號裁定送觀
    察、勒戒後，認無繼續施用毒品之傾向，而於八十七年十月
    二日釋放，該案並經臺灣臺中地方法院於八十七年九月十九
    日，以八十七年度訴字第一一三號為免刑之判決；再於九十
    一年三月間，經本院以九十一年度毒聲字第八六四號裁定送
    觀察、勒戒後，認有繼續施用毒品之傾向，再以九十一年度
    毒聲字第一二二四號裁定令入戒治處所施以強制戒治，而於
    九十二年四月二十九日戒治完畢釋放，該案經檢察官起訴，
    由本院以九十一年度訴字第六００號判處應執行有期徒刑一
    年確定；再於九十四年八月間因施用毒品案件，經臺灣高等
    法院臺中分院以九十五年度上訴字第一０一二號判處有期徒
    刑十月確定；於九十五年八月間因施用毒品案件，經臺灣臺
    中地方法院以九十五年度訴字第二八一０號判處有徒刑十一
    月確定；於九十七年五月間因施用毒品案件，經臺灣高等法
    院臺中分院以九十七年度上訴字第二一七四號判處有期徒刑
    十一月確定；於九十七年八月間因施用毒品案件，經本院以
    九十七年度訴字第二六九八號判處有期徒刑八月確定等情，
    有臺灣彰化地方法院檢察署刑案資料查註紀錄表及臺灣高等
    法院被告前案紀錄表各一份在卷可參，而被告本件施用第一
    級毒品海洛因，雖係在前次八十七年間觀察、勒戒執行完畢
    五年後所犯，惟被告於上開觀察、勒戒執行完畢五年內，曾
    再犯施用第一級毒品之罪經法院宣示判決並確定，已詳述如
    前，顯見其並非於觀察、勒戒執行完畢後五年內均無任何施
    用毒品之犯行，且其既已於觀察、勒戒執行完畢五年內再犯
    施用第一級毒品之罪，已符合毒品危害防制條第二十三條第
    二項之所定之追訴要件，揆諸前揭說明，被告所為本件施用
    第一級毒品海洛因之犯行，即無「初犯」規定之適用，自毋
    須再重新施予觀察、勒戒或強制戒治之處遇程序，而應直接
    訴追處罰。
四、核被告所為，係犯毒品危害防制條例第十條第一項之施用第
    一級毒品罪。其為供施用第一級毒品而持有該級毒品之低度
    行為，應為施用之高度行為所吸收，不另論罪。又被告曾於
    九十一年四月間因違反毒品危害防制條例等案件，經本院於
    九十一年八月一日，以九十一年度訴字第六００號判處應執
    行有期徒刑一年確定，入監執行後，於九十三年四月二十九
    日因縮刑期滿執行完畢，有臺灣高等法院被告前案紀錄表、
    臺灣彰化地方法院檢察署刑案資料查註紀錄表各一份在卷可
    憑，其於有期徒刑執行完畢後，五年內故意再犯有期徒刑以
    上之本罪，為累犯，其所犯前開之罪，應依刑法第四十七條
    第一項之規定加重其刑。爰審酌被告施用毒品前科之次數、
    犯罪動機、目的、方法、不知珍惜身體，所生危害，觀察、
    勒戒、強制戒治之情形，及犯後坦承犯行之態度，甫於前案
    施用毒品經判決確定後未久即再犯本罪，非予一段時期之執
    行難以戒除其毒癮等一切情狀，量處如主文所示之刑，以示
    懲處。
據上論斷，應依刑事訴訟法第二百七十三條之一第一項、第二百
九十九條第一項前段，毒品危害防制條例第十條第一項、第二十
三條第二項，刑法第十一條、第四十七條第一項，判決如主文。
本案經檢察官陳茂榮到庭執行職務。
中    華    民    國    98    年    3     月    10    日
                  刑事第二庭      法  官  陳秋錦
以上正本證明與原本無異。
如不服本判決應於收受判決後10日內向本院提出上訴書狀，並
應敘述具體理由。其未敘述上訴理由者，應於上訴期間屆滿後
20日內向本院補提理由書(均須按他造當事人之人數附繕本)
「切勿逕送上級法院」。
中    華    民    國    98    年    3    月    10    日
                                 書記官  張清秀
附錄本案論罪科刑法條全文：
毒品危害防制條例第10條
施用第一級毒品者，處 6 月以上 5 年以下有期徒刑。
施用第二級毒品者，處 3 年以下有期徒刑。


司法院資訊處製作；財團法人民間司法改革基金會備份。
